臺灣彰化地方法院彰化簡易庭民事判決
110年度彰簡字第97號
原      告  黃煌彬  
訴訟代理人  黃勁璋  
被      告  台中商業銀行股份有限公司

法定代理人  王貴鋒  
訴訟代理人  孫頡儒  
上列當事人間分配表異議之訴事件，本院於民國110年5月4日言
詞辯論終結，判決如下：
    主      文
原告之訴駁回。
訴訟費用新台幣貳仟壹佰元由原告負擔。
    事實及理由
一、按債權人或債務人對於分配表所載各債權人之債權或分配金
    額有不同意者，應於分配期日一日前，向執行法院提出書狀
    ，聲明異議；異議未終結者，為異議之債權人或債務人，得
    向執行法院對為反對陳述之債權人或債務人提起分配表異議
    之訴，強制執行法第39條第1項、第41條第1項前段分別定有
    明文。查原告為本院109年度司執字第59104號清償債務民事
    執行事件（下稱系爭執行事件）之債務人，其對於該執行事
    件於民國110年1月29日所製作分配表（下稱系爭分配表），
    其中次序1、2被告之分配金額不同意，已在分配期日（110
    年2月24日）前於110年2月22日向執行法院聲明異議，此經
    本院調取上開民事執行卷宗核閱屬實，則原告對於被告提起
    本件分配表異議之訴，程序上並無不合。
二、原告主張：被告持有之本院98年2月18日所核發之彰院賢91
    執癸字第11781號債權憑證（下稱系爭債權憑證），因法定
    有效期限5年未更新，已喪失效力，時效消滅，故被告於系
    爭執行事件中系爭分配表所受分配之金額，應予剔除，不列
    入分配，改分配其他債權人，爰依強制執行法第41條之規定
    ，提起本件訴訟等語。並聲明：被告於系爭執行事件中系爭
    分配表次序1分配金額新臺幣（下同）192,076元及次序次2
    分配金額13元，均應予剔除不列入分配，改分配其他債權人
    。
三、被告則以：
（一）訴外人普羅明股份有限公司（下稱普羅明公司）於89年間
      陸續向本行借款，至91年間未依約繳款，是普羅明公司、
      原告、黃湧晉即黃欽漢、陳福生等人尚欠如本院91年促字
      第18113號支付命命及確定證明書（下稱系爭支付命令）
      所示之債權。嗣被告於94年2月16日向本院聲請強制執行
      普羅明公司等之存款及不動產，惟於進行期間，被告知悉
      普羅明公司於訴外人明台產物保險股份有限公司（下稱明
      台產物保險）尚有理賠金可領取（即被告於本院91年度執
      全字第867號假扣押案件之假扣押標的），遂於94年6月10
      日聲請追加併案91年執癸字第11781號執行普羅明公司所
      有於明台產物保險之理賠金。
（二）系爭執行事件為91年執癸字第11781號強制執行事件分配
      不足繼續分配，訴外人黃羚綺曾就被告於91年執癸字第11
      781號強制執行事件債權是否罹於時效提起分配表異議之
      訴，由本院以106年度訴字第213號判決在案，嗣經上訴由
      臺灣高等法院臺中分院以108年度上字第101號判決確定被
      告之債權未罹於時效，應予列入分配。又被告一直有對原
      告行使請求權而中斷時效，未時效消滅，是原告主張顯不
      足採等語置辯。並聲明：原告之訴駁回。
四、得心證之理由：
（一）本件被告曾執系爭支付命令作為執行名義，於94年2月16
      日聲請對原告、普羅明公司、黃勁璋、黃湧晉、陳福生聲
      請強制執行，因執行標的拍賣後不足受償，而取得本院於
      94年11月10日核發之本院94年度執癸字第2253號債權憑證
      。嗣被告執系爭支付命令及本院94年度執癸字第2253號債
      權憑證，作為執行名義，於94年6月10日聲請參與本院91
      年執11781號訴外人寶煒企業有限公司等人對原告等人之
      執行案件，執行普羅明公司所有於明台產物保險之理賠金
      ，因執行金額不足清償債權，而於97年12月16日具狀聲請
      發給債權憑證，而取得系爭債權憑證。嗣被告持系爭債權
      憑證，於108年2月21日聲請就107年度司執字第50391號併
      案對原告執行（即108年度司執字第7870號），依該案109
      年1月2日所製作之分配表受償75,614元。被告復於109年1
      2月16日，持系爭債權憑證聲請追加執行於本院91年度執
      字第11781號執行案件中黃煌彬可領取之分配款（即系爭
      執行事件）等情，為兩造所不爭執，且經本院調取上開各
      執行卷宗查閱無訛，且為兩造所不爭執，而堪認定。
（二）原告主張被告所持之系爭債權憑證於5年內未更新，業已
      罹於時效而消滅等語，則為被告以前詞置辯。經查：
    1.按請求權，因15年間不行使而消滅。但法律所定期間較短
      者，依其規定；利息、紅利、租金、贍養費、退職金及其
      他一年或不及一年之定期給付債權，其各期給付請求權，
      因五年間不行使而消滅；消滅時效，因起訴而中斷；依督
      促程序，聲請發支付命令、開始執行行為或聲請強制執行
      ，與起訴有同一效力；時效中斷者，自中斷之事由終止時
      ，重行起算。因起訴而中斷之時效，自受確定判決，或因
      其他方法訴訟終結時，重行起算。經確定判決或其他與確
      定判決有同一效力之執行名義所確定之請求權，其原有消
      滅時效期間不滿5年者，因中斷而重行起算之時效期間為5
      年，民法第125條、第126條、第129條第1項第3款、第2項
      第1款、第5款、第137條分別定有明文。另違約金之約定
      ，如為賠償給付遲延所生之損害，係於債務人給付遲延時
      ，債權人始得請求，是既非定期給付之債務，與民法第12
      6條所規定之性質不同，其時效為15年。
　　2.查被告於94年2月16日係以系爭支付命令為執行名義聲請
      強制執行，其債權則為借款返還請求權，為兩造所不爭執
      ，則依民法第125 條規定，其請求權因15年不行使而消滅
      。是縱系爭債權憑證最初之執行名義為支付命令，被告之
      借款請求之時效仍為15年，而非屬民法第137條第3項之情
      形，原告主張系爭債權憑證未於5年內更新，被告之請求
      權即罹於時效而消滅等情，顯有誤會。
　　3.且被告於取得系爭執行名義後，即於94年2月16日聲請對
      原告、普羅明公司等人之財產為強制執行，已生中斷時效
      之效力，嗣被告於94年11月10日取得債權憑證，執行程序
      終結而重新起算消滅時效。被告復於108年2月21日聲請再
      對原告為強制執行，並未逾15年，而依法再次中斷時效，
      且於該次執行程序中受償75,614元後，由書記官於系爭債
      權憑證繼續執行紀錄表填載執行情形，並於109年1月17日
      發函通知被告該執行事件已執行終結等情，有被告94年2
      月16日民事強制執行聲請狀、本院94年11月10日94年度執
      癸字第2253號債權憑證、108年2月21日民事聲請強制執行
      狀（併案執行）、系爭債權憑證暨繼續執行紀錄表、本院
      109年1月17日彰院曜107司執莊字第50391號函各1份在卷
      可憑，可知被告對原告之債權請求權係持續追償，並無罹
      於時效之情事。
　　4.又系爭執行案件係被告於109年12月16日聲請對原告執行
      本院91年度執癸字第11781號之1分配表所載次序20原告可
      領取的分配款，致時效再次中斷，且距前次執行程序終結
      即中斷之事由終止時起算，亦未超過15年，另系爭分配表
      次序1所分配之債權利息金額係自105年12月29日起算計算
      之利息，亦未請求超過聲請強制執行日前5年之利息，是
      於系爭執行案件中，被告對原告之借款債權、利息及違約
      金之請求權均無罹於時效之情事，足堪認定。故本件原告
      主張系爭債權憑證已罹時效而請求權消滅，應剔除被告於
      系爭分配表可分配之金額，即屬無據。
五、綜上所述，原告依強制執行法第41條之規定，提起本件分配
    表異議之訴，請求將系爭執行事件於110年1月29日製作之系
    爭分配表，被告所受分配之次序1分配金額192,076元、次序
    2分配金額13元，均應予剔除不列入分配，改分配其他債權
    人，為無理由，應予駁回。
六、本件事證已臻明確，兩造其餘主張及舉證，核與判決結果無
    影響，毋庸逐一論述，併此敘明。
七、訴訟費用負擔之依據：民事訴訟法第78條。
中　　華　　民　　國　　110 　年　　5 　　月　　18　　日
                  臺灣彰化地方法院彰化簡易庭
                      法　官　　李欣恩
以上正本係照原本作成。　　　　　　　　　　　
如不服本判決，應於送達後20日內，向本院提出上訴狀並表明上
訴理由，如於本判決宣示後送達前提起上訴者，應於判決送達後
20日內補提上訴理由書（須附繕本）。　　　　　　　　　　
中　　華　　民　　國　　110 　年　　5 　　月　　18　　日
                      書記官    石坤弘